最高法院刑事判決　　　　　　　　　　　　　　　八十六年度台上字第三二八四號
　　上　 訴　 人　台灣高等法院台中分院檢察署檢察官
　　上訴人即被告　甲○○
右上訴人等因被告違反懲治盜匪條例案件，不服台灣高等法院台中分院中華民國八十
六年一月三十日第二審判決（八十五年度上訴字第一八八○號，起訴案號：台灣彰化
地方法院檢察署八十五年度偵字第一六八九號），提起上訴，本院判決如左：
    主  文
原判決撤銷，發回台灣高等法院台中分院。
    理  由
本件原判決認定上訴人即被告甲○○意圖為自己不法之所有，基於概括之犯意，連續
在原判決附表一編號一至三號所示時、地，以如該附表所示之方法，致使各該被害人
不能抗拒，而使交付財物（犯罪時、地、被害人及強盜所得財物詳如原判決附表一所
示）。嗣於民國八十五年二月二十日下午三時三十分，在彰化縣花壇鄉白沙村菊中巷
二弄三十號其住處為警循線查獲等情。因而撤銷第一審不當之判決，改判論處被告連
續意圖為自己不法所有，以強暴、脅迫致使不能抗拒，而使他人交付其物罪刑，並以
無證據證明被告有原判決附表二所載強劫行為，該部分不另為無罪之諭知，固非無見
。惟查：(一)就原判決附表一編號二號所載強劫行為部分，被告於警訊時供稱：「於八
十四年十一月二十日凌晨二、三時左右，在台中市○○路與五權路口，見一男子（指
被害人李佳麟）駕駛一部ＯＤ－九一八八號ＢＭＷ自小客車停在該處，並下車在提款
機前領錢，我即上前將他押上車，用手槍對著他要錢，他表示身上沒錢，提款機又領
不到錢（帳戶內沒錢），我即叫他想辦法，他即打行動電話給他的朋友，叫他準備五
萬元，我即和他前往台中市某茶莊拿五萬元就離開，叫他將車子開往復興路、忠明路
口時，我將他趕下車，我將ＯＤ－九一八八號自小客車開走……」（見二一○九號偵
查卷七頁），核與被害人李佳麟於警訊時之指訴情節相符（見同上卷十六頁正背面）
，則被告於強劫行為外，是否尚牽連犯刑法第三百零二條第一項之妨害自由罪行為，
原判決未予調查審認，併予論究，殊有未合。(二)檢察官起訴被告涉有原判決附表二編
號一號所載強劫行為部分，原判決以原審調取皇家遊藝場錄影帶當庭放映勘驗結果，
當時強盜之過程均被錄在影帶內，證人古志榮確不在場，僅有一女會計在場，而該錄
影帶所錄強盜者之影像仔細觀察並不像被告，無法辨識係被告本人，有該現場錄影帶
一捲在卷及原審筆錄可稽（見原審八十六年一月二十三日筆錄），資為被告無該項犯
行之論據。然原審初次勘驗錄影帶後，當場訊問被告是否其去搶劫該遊藝場，被告供
稱：「是的，是我去搶的，搶了一萬多塊沒錯，我無話可說」（見原審卷六十五頁）
，已承認錄影帶所錄搶劫者為其本人無訛，則原審之勘驗結果是否與事實相符，已有
疑問﹖況依原判決附表二編號一號所載犯罪方法為「持四五玩具手槍一支進入店內，
喝令店內所有客人至廁所，並喊稱搶劫，令櫃人員將財物交出……」，如果無誤，
則強劫之人是否被告，縱依影像無法辨識，亦可經由聲音鑑定得悉，乃原審未送鑑定
，遽認該強劫者非被告，自嫌速斷，難謂無應於審判期日調查之證據未予調查之違法
。(三)檢察官起訴被告涉有原判決附表二編號三號所載強劫行為部分，原判決以被告否
認典當物係強盜所得，辯稱係伊朋友叫伊去典當，不知伊友詳址等語，且無被害人報
案，資為被告無該項犯行之論據。然被告典當該只手錶，得款新台幣十二萬元，該只
錶為ＡＰ錶，錶號為Ｃ九二二四五，已經證人許錫加在警訊時證明屬實，且有典當登
記簿影本附卷可憑（見二一○九號偵查卷二十三頁、三十頁），足見該只錶頗為名貴
，非熟識可信賴之人，該錶所有人不可能託其典當，則被告辯稱係伊朋友叫伊去典當
，不知伊友詳址云云，能否謂與常情無違，殊堪研酌﹖又該錶既有錶號，則不難經由
錶號查出究係何人向錶店購得，進而調查被告是否有該項強劫行為，乃原審未為該項
調查，遽採信被告與常情不符之辯解，而認其無該項強劫犯行，於法亦屬有違。上訴
意旨指摘原判決不當，非無理由，應認有發回更審之原因。
據上論結，應依刑事訴訟法第三百九十七條、第四百零一條，判決如主文。
中      華      民      國    八十六    年      五      月     三十     日
                              最高法院刑事第九庭
                                  審判長法官  謝  家  鶴
                                        法官  羅  一  宇
                                        法官  吳  昭  瑩
                                        法官  花  滿  堂
                                        法官  陳  世  淙
      右正本證明與原本無異
                                              書  記  官
中      華      民      國    八十六    年      六      月      十      日
